臺灣嘉義地方法院刑事判決　　　　　　　100年度易字第523號
公　訴　人　臺灣嘉義地方法院檢察署檢察官
被　　　告　林怡伶
上列被告因賭博案件，經檢察官提起公訴（100年度偵字第4000
號），因被告於本院準備程序中就被訴事實為有罪之陳述，經本
院裁定以簡式審判程序審理判決如下：
    主  文
林怡伶共同犯圖利聚眾賭博罪，累犯，處有期徒刑壹年。扣案之
六合彩簽單拾綑、帳單壹佰零陸張、傳真機拾貳臺、計算機拾壹
臺均沒收。
    犯 罪 事 實
一、林怡伶前因賭博案件，經本院98年度嘉簡字第288號判決判
    處有期徒刑4月確定，於民國98年4月27日易科罰金執行完畢
    。詎不知悔改，基於意圖營利而供給賭博場所並聚眾賭博及
    賭博之犯意，開設「元利」簽注站，自民國100年5月3日起
    至同年5月26日止，各以每日新臺幣（下同）800元之薪資僱
    用亦有上開犯意聯絡之邱麗琴、林惠如、陳雪瓊、劉美娟等
    4人（均經本院判處罪刑），在嘉義市○區○○路2段298號4
    樓2之租屋處內負責接收不特定賭客之電話傳真下注，並計
    算賭客賭金，以此方式聚集不特定多數賭客下注香港六合彩
    、臺灣彩券大樂透。由林怡伶自為莊家與賭客對賭，其賭博
    方式係由賭客以2星每支73元、3星每支63元、4星每支58元
    之價格，由賭客自數字1號至49號間，任選2個至4個號碼隨
    意組合為1支，向林怡伶簽注，於每週二、四、六晚上，與
    香港六合彩開獎號碼核對，於每週二、五晚上，與臺灣彩券
    大樂透開獎號碼核對。賭客如簽中「2星」者，每支可得5,7
    00元；簽中「3星」者，每支可得5萬7,000元；簽中「4星」
    者，每支元可得75萬元；如未簽中，則所簽注之賭金均歸林
    怡伶贏得。嗣於同年5月26日晚上8時20分許，為警至林怡伶
    之上址租屋處經其同意而執行搜索，當場查扣其所有供經營
    賭博使用或預備之傳真機12臺、計算機11臺、簽單10綑、帳
    單106張等物。
二、案經嘉義市政府警察局第二分局報告臺灣嘉義地方法院檢察
    署檢察官偵查起訴。
    理  由
一、本件被告林怡伶所犯係死刑、無期徒刑、最輕本刑為3年以
    上有期徒刑以外之罪，亦非高等法院管轄第一審案件，且被
    告於本院準備程序中，已就被訴事實為有罪之陳述，經告知
    簡式審判程序之旨後，被告及檢察官對於本件改依簡式審判
    程序審理均表示同意，本院依刑事訴訟法第273條之1第1項
    規定，當庭裁定本件進行簡式審判程序，是本件依刑事訴訟
    法第273條之2規定，不受同法第159條第1項、第161條之2、
    第161條之3、第163條之1及第164條至第170條有關證據提示
    、交互詰問及傳聞證據等相關規定之限制，合先敘明。
二、上開犯罪事實，業據被告坦承不諱（見本院卷第37頁），核
    與證人即共同正犯邱麗琴、林惠如、陳雪瓊、劉美娟、證人
    張育民、李美娥證述情節相符（見警卷第11頁至第15頁、第
    7頁至第21頁、第24頁至第28頁、第31頁至第35頁、第38頁
    至第41頁，偵卷第36頁至第40頁、第55頁至第61頁）。此外
    ，並有嘉義市政府警察局第二分局扣押筆錄、扣押物品目錄
    表、扣押物品收據、搜索同意書各1份、現場照片24張附卷
    （見警卷第44頁至第56頁）及傳真機12臺、計算機11臺、簽
    單10綑、帳單106張扣案可稽，堪認被告上開任意性自白與
    事實相符，應可採信。本件事證明確，被告犯行洵堪認定。
三、按刑法第268條規定之「供給賭博場所」，係指提供特定處
    所供人從事賭博行為而言；所稱「聚眾賭博」，係指聚集不
    特定人參與賭博之行為，且縱未於現實上同時糾集多數人於
    同一處所，而係聚集眾人之財物進行賭博者，例如組頭以電
    話、傳真之方式供人簽賭之行為，亦屬之。基此，被告基於
    營利之意圖，提供處所供不特定人以傳真之方式簽賭之行為
    ，自與刑法第268條之意圖營利供給賭博場所罪及意圖營利
    聚眾賭博罪之構成要件均屬該當。核被告所為，係犯刑法第
    266條第1項前段賭博罪、第268條前段之圖利供給賭博場所
    罪、同條後段之圖利聚眾賭博罪。其與邱麗琴、林惠如、陳
    雪瓊、劉美娟等人就上開犯行，有犯意聯絡及行為分擔，為
    共同正犯。被告在同一次開獎前之多次接受簽賭之接續行為
    ，均係當次在公眾得出入之場所賭博財物、意圖營利供給賭
    博場所及意圖營利聚眾賭博犯行之一部行為，為接續犯。被
    告自100年5月3日起至同年月26日止基於概括決意，在密切
    接近之一定時、地持續實行之複次在公眾得出入之場所賭博
    財物、意圖營利供給賭博場所及意圖營利聚眾賭博等犯行，
    合於學說上「集合犯」之性質，應成立單一一罪。被告所為
    在公眾得出入之場所賭博財物、意圖營利供給賭博場所及意
    圖營利聚眾賭博之犯行，係基於一個賭博犯意之決定，以達
    成同一犯罪之各個舉動，均屬於法律概念之一行為。是被告
    係以一行為同時觸犯賭博罪、意圖營利供給賭博場所罪及意
    圖營利聚眾賭博罪等三罪名，為想像競合犯，依刑法第55條
    規定，應從情節較重之圖利聚眾賭博罪處斷。本件起訴書雖
    僅記載上開經營六合彩賭博部分，而未就經營臺灣彩券大樂
    透賭博部分犯行於犯罪事實欄敘明，惟被告經營臺灣彩券大
    樂透賭博部分犯行與前開起訴書犯罪事實欄已記載之經營六
    合彩賭博罪間，均係基於一個賭博犯意之決定，合於學說上
    「集合犯」之性質，應成立單一一罪，是被告關於經營臺灣
    彩券大樂透賭博部分犯行亦為起訴效力所及，本院自應併予
    審理，本院並已當庭依刑事訴訟法第95條之規定告知被告此
    部分罪名，以維其訴訟防禦權（見本院卷第34頁）。被告有
    犯罪事實欄所記載之前案執行紀錄，有臺灣高等法院被告前
    案紀錄表1份在卷可稽（見本院卷第5頁），其於受徒刑之執
    行完畢後，5年以內故意再犯本件有期徒刑以上之罪，為累
    犯，應依刑法第47條第1項規定加重其刑。
四、審酌被告不思以正當方式維生，竟經營賭博謀取不法獲利之
    犯罪動機、目的；以多達約10線電話、傳真機、計算機供作
    賭客下注、計算帳款之工具，並同時僱用多達4人協助處理
    賭客下注、計算帳款事宜，每期下注賭金高達數十萬元以上
    ，經營規模不小之犯罪手段；前於92、98年間，已各有1次
    因經營六合彩賭博，經法院判處罪刑並執行完畢前科紀錄之
    素行不佳，有上開前案紀錄表可查；高職畢業之教育程度非
    低；大規模經營六合彩等賭博嚴重影響社會風氣之犯罪所生
    危害；其屢次再犯相同之賭博罪，且92年間未僱用他人協助
    ，僅使用1線電話、1臺計算機供賭客下注、計算帳款，每期
    下注款項僅數千元，至98年間使用多臺傳真機、計算機供賭
    客下注、計算帳款，每期下注款項約萬元，而本次為警查獲
    時係僱用多達4人協助，使用多達約10線電話、傳真機、計
    算機供作賭客下注、計算帳款之工具，每期下注賭金高達數
    十萬元以上，足見其未因數次經判處得易科罰金之罪刑而有
    任何警惕，反變本加厲，經營之規模反越來越龐大，實應予
    嚴懲。惟念及其已離婚，育有1女，另1子由前夫扶養，前夫
    患有皮膚癌，該子將來亦可能須由其扶養，其患有退化性關
    節炎，脊椎曾經手術及復健，除經營六合彩等賭博外無其他
    工作，經濟狀況普通，其父領有中華民國身心障礙手冊（重
    度），由被告照顧起居及就醫之生活狀況；坦承犯行之犯後
    態度尚可，本次經營時間僅20餘日等一切情狀，認起訴書建
    議判處有期徒刑1年6月，併科罰金9萬元，蒞庭實行公訴之
    檢察官建議判處有期徒刑1年8月，併科罰金9萬元均屬過重
    ，爰量處如主文所示之刑。
五、扣案傳真機、計算機各11臺、帳單106張，均係供本件經營
    六合彩等賭博犯罪所用之物，壞掉傳真機1臺，則係供本件
    經營六合彩等賭博犯罪預備之物，且均係被告所有之情，業
    據被告供明在卷（見本院卷第32頁至第33頁），均應依刑法
    第38條第1項第2款規定宣告沒收，固無疑義。然按刑法關於
    沒收之規定，分則第266條第2項乃特別規定，採義務沒收主
    義，應優先於採職權主義之總則第38條沒收規定而為適用。
    被告一行為同時觸犯圖利供給賭場、聚眾賭博及普通賭博三
    罪名，依想像競合犯從一重之圖利聚眾賭博罪處斷，該等扣
    案之簽單10綑，係賭客用以傳真下注之物，乃被告所犯普通
    賭博罪之當場賭博器具，揆諸上開說明，不問屬於犯人與否
    ，均應依刑法第266條第2項規定宣告沒收，始為適法（最高
    法院87年度臺非字第207號判決參照）。公訴意旨認此等簽
    單同應依刑法第38條第1項第2款規定宣告沒收，容有誤會。
    至筆記型電腦1臺雖係被告所有，惟與本件犯行無關，業據
    被告供述明確（見本院卷第38頁），亦無證據證明與本件犯
    行有何關聯，且非違禁物，爰不併予宣告沒收，附予敘明。
據上論斷，應依刑事訴訟法第273條之1第1項、第299條第1項前
段，刑法第28條、第266條第1項前段、第2項、第268條、第55條
、第47條第1項、第38條第1項第2款，刑法施行法第1條之1第1項
、第2項前段，判決如主文。
本案經檢察官李志明到庭執行職務。
中    華    民    國   100    年    7     月    29    日
                  刑事第四庭    法  官  吳育霖
以上正本證明與原本無異。
如不服本判決應於收受判決後10日內向本院提出上訴書狀，並應
敘述具體理由；其未敘述上訴理由者，應於上訴期間屆滿後20日
內向本院補提理由書（均須按他造當事人之人數附繕本）「切勿
逕送上級法院」。告訴人或被害人如對於本判決不服者，應具備
理由請求檢察官上訴，其上訴期間之計算係以檢察官收受判決正
本之日期為準。
中    華    民    國   100    年    7     月    29    日
                                書記官  陳俊男
附錄論罪科刑法條：
中華民國刑法第266條（普通賭博罪與沒收物）
在公共場所或公眾得出入之場所賭博財物者，處1千元以下罰金
。但以供人暫時娛樂之物為賭者，不在此限。
當場賭博之器具與在賭檯或兌換籌碼處之財物，不問屬於犯人與
否，沒收之。
第268條（圖利供給賭場或聚眾賭博罪）
意圖營利，供給賭博場所或聚眾賭博者，處3年以下有期徒刑，
得併科3千元以下罰金。